臺灣桃園地方法院刑事判決
                                      110年度易字第850號
110年度金訴字第161號
公  訴  人  臺灣桃園地方檢察署檢察官 
被      告  吳佩玲


選任辯護人  陳志寧律師
            謝明訓律師
            林妤芬律師
上列被告因詐欺案件，經檢察官提起公訴（110年度偵字第10805
號、第11989號）及追加起訴（110年度偵字第3274號）、移送併
辦（110年度偵字第9139號），本院判決如下：
    主  文
吳佩玲共同犯洗錢防制法第十四條第一項之一般洗錢罪，共肆罪
，各處有期徒刑肆月，各併科罰金新臺幣伍萬元，罰金如易服勞
役，均以新臺幣壹仟元折算壹日。應執行有期徒刑壹年，併科罰
金新臺幣拾伍萬元，罰金如易服勞役，以新臺幣壹仟元折算壹日
。緩刑伍年，並應依附件一、二所示內容支付損害賠償。
    事  實
吳佩玲明知金融機構帳戶為個人信用之重要表徵，任何人皆可自
行前往金融機構申請，並無特別困難之處，且可預見將自己申辦
之帳戶提供他人使用，常與詐欺等財產犯罪密切相關，極有可能
遭利用作為人頭帳戶，供以向他人詐騙款項，且被害人匯入款項
遭提領後，即生遮斷資金流動軌跡，並有逃避國家追訴、處罰之
效果，亦可預見為他人代為提領款項，可能掩飾犯罪者之犯行，
使其得以躲避警方追查，竟仍抱持縱上開情節屬實亦不違背其本
意之不確定故意，與真實姓名年籍均不詳、自稱「Jianming」之
成年詐欺者，共同基於詐欺取財及洗錢之犯意聯絡，於民國109年
10月29日凌晨0時2分許，拍攝其申辦如附表一所示金融帳戶之存
摺封面及身分證正、反面照片，以LINE傳送予「Jianming」，供
「Jianming」使用上開金融帳戶，嗣告訴人蕭月英、許秀蘭、江
張慧如、王貴華於附表二所示之時間，遭不詳詐欺者以如附表二
所示之方式詐欺，因而陷於錯誤，而分別匯款至附表二所示各該
金融帳戶內（詐欺之時間、方法、匯款之時間、金額及匯入之帳
戶均詳如附表二所示），旋由「Jianming」指示吳佩玲前往提款
，吳佩玲遂於附表二所示之各提領時間，前往各地點提領上開告
訴人受騙而匯入之款項（詳如附表二所示），扣除其可分得之報
酬新臺幣（下同）8,000元後，將領得之贓款全數交予前來收款
之人（尚無證據可證明「Jianming」與不詳施詐者、向吳佩玲收
取詐欺贓款之人為不同一人）。
    理  由
壹、認定事實之理由及依據：
    上揭犯罪事實，業據被告吳佩玲於本院審理時坦承不諱（見
    本院110年度易字第850號卷【下稱本院卷】第147頁），且
    有如附表二各編號「證據欄」所示之各該相關供述及非供述
    證據附卷可稽，足徵被告前揭具任意性之自白核與事實相符
    ，而堪予採信。從而，本件事證明確，被告之犯行洵堪認定
    屬實，應依法論科。
貳、論罪科刑：
一、按洗錢防制法於105年12月28日修正公布，並於106年6月28
    日生效施行，該法第2條所稱之「洗錢」行為，係指：一、
    意圖掩飾或隱匿特定犯罪所得來源，或使他人逃避刑事追訴
    ，而移轉或變更特定犯罪所得；二、掩飾或隱匿特定犯罪所
    得之本質、來源、去向、所在、所有權、處分權或其他權益
    者；三、收受、持有或使用他人之特定犯罪所得。並於第14
    條、第15條規定其罰則，俾防範犯罪行為人藉製造資金流動
    軌跡斷點之手段，去化不法利得與犯罪間之聯結。申言之，
    洗錢防制法之立法目的，在於防範及制止因犯第3條所列之
    特定犯罪而取得或變得之財物或財產上利益及其之孳息，藉
    由包含處置（即將特定犯罪所得直接予以移轉或變更）、分
    層化（即以迂迴層轉、化整為零之多層化包裝方式，掩飾或
    隱匿特定犯罪所得）及整合（即收受、持有或使用他人之特
    定犯罪所得，使之回流至正常金融體系，而得以合法利用享
    受）等各階段之洗錢行為，使其形式上轉換成為合法來源，
    以掩飾或切斷特定犯罪所得與犯罪之關聯性，而藉以逃避追
    訴、處罰。參酌洗錢防制法第3條、第4條第2項立法說明：
    「洗錢犯罪之處罰，其有關前置犯罪之聯結，並非洗錢犯罪
    之成立要件，僅係對於違法、不合理之金流流動起訴洗錢犯
    罪，作不法原因之聯結」、「洗錢犯罪以特定犯罪為前置要
    件，主要著眼於對不法金流軌跡之追查，合理建構其追訴基
    礎，與前置之特定犯罪成立與否，或是否有罪判決無關」等
    旨，一般洗錢罪與特定犯罪係不同構成要件之犯罪，各別行
    為是否該當於一般洗錢罪或特定犯罪，應分別獨立判斷，特
    定犯罪僅係洗錢行為之「不法原因聯結」，即特定犯罪之「
    存在」及「利得」，僅係一般洗錢罪得以遂行之情狀，而非
    該罪之構成要件行為。特定犯罪之既遂與否和洗錢行為之實
    行間，不具有時間先後之必然性，只要行為人實行洗錢行為
    ，在後續因果歷程中可以實現掩飾、隱匿特定犯罪所得之效
    果，即得以成立一般洗錢罪，並不以「特定犯罪已發生」或
    「特定犯罪所得已產生」為必要（最高法院108年度台上大
    字第3101號刑事大法庭裁定意旨、108年台上字第3101號刑
    事判決可資參照）。
二、經查，本案告訴人蕭月英、許秀蘭、江張慧如、王貴華因受
    詐欺而陷於錯誤，進而依指示匯款，俟詐欺犯罪所得匯入後
    ，即通知被告將該等特定犯罪所得領出，再將領出之款項交
    付予前來取款之人，業經本院認定如前，是被告對於自己經
    手之款項最終由何人取走、做何利用均不知悉，客觀上已透
    過現金之多次轉交製造多層次之資金斷點，使偵查機關除藉
    由提款監視器錄影畫面鎖定犯罪嫌疑人外，難以再向上溯源
    ，並使共犯得以直接消費、處分，以掩飾不法金流移動之虛
    假交易外觀，而達到隱匿該特定犯罪所得之去向、所在之結
    果，且被告主觀上對於其行為將造成掩飾、隱匿該詐欺犯罪
    所得去向、所在之結果應屬知悉，猶仍執意為之，被告所為
    自構成洗錢防制法第2條第2款、第14條第1項之洗錢罪。又
    被告係依「Jianming」之指示，提供附表一所示各該金融帳
    戶供「Jianming」使用，復依「Jianming」之指示提領告訴
    人匯入之詐欺款項，可認過程中被告僅有與「Jianming」有
    所聯繫，又依告訴人蕭月英、許秀蘭、江張慧如及王貴華遭
    詐騙之脈絡以觀，其等分別遭如附表二所示之話術欺騙後，
    「Jianming」旋即指示被告前去提款，再指示被告將領得之
    贓款交付予前來取款之人，過程甚為密接，無法排除係由同
    一位真實姓名年籍不詳之人，以一人分飾多角方式，先對各
    該告訴人施以施術後，再聯繫被告提領詐欺款項，並親自向
    被告收款之可能，是客觀上尚無證據可認有三人以上共犯本
    案，亦難認被告主觀上對於其所參與本案詐欺犯行係以三人
    以上共同施以詐騙有所認知或容任，難認合於刑法第339條
    之4第1項第2款所定加重條件，併此敘明。
三、是核被告所為，均係犯刑法第339條第1項之詐欺取財罪及洗
    錢防制法第14條第1項之一般洗錢罪。被告於附表二各編號
    所示時、地，多次提領詐騙所得款項之行為，係出於同一目
    的，於密接之時間實施，而各侵害附表二各編號所示告訴人
    之財產法益，各行為之獨立性極為薄弱，依一般社會健全觀
    念，難以強行分開，應視為數個舉動之接續施行，合為包括
    之一行為予以評價，應論以接續犯之一罪。又被告所為詐欺
    取財罪、一般洗錢罪，均係為求詐得告訴人之金錢，犯罪目
    的單一，各行為間亦有局部同一之情形，應為想像競合犯，
    依刑法第55條規定，均從一重論以一般洗錢罪處斷。另被告
    就附表二編號1至4所示各該犯行，犯意各別，行為互殊，應
    分論併罰。
四、被告與「Jianming」就上開犯行，有犯意聯絡及行為分擔，
    應依刑法第28條之規定，論以共同正犯。
五、次按犯洗錢防制法第14條、第15條之罪，在偵查或審判中自
    白者，減輕其刑，洗錢防制法第16條第2項定有明文。查被
    告於本院審理時已坦承有將附表一所示之金融帳戶提供給「
    Jianming」使用，並依「Jianming」之指示，提領受詐欺之
    告訴人匯入帳戶款項之行為，業如前述，應認其業對所犯洗
    錢罪部分之犯罪事實為自白，爰依洗錢防制法第16條第2項
    規定，均減輕其刑。
六、另臺灣桃園地方檢察署檢察官以110年度偵字第9139號移送
    併辦部分與附表二編號2所示犯罪事實相同，屬同一案件，
    為起訴效力所及，本院應併予審究，附此敘明。
七、爰以行為人之責任為基礎，審酌被告明知金融帳戶為重要個
    人資料，竟仍甘冒風險，提供個人金融帳戶予詐欺集團作為
    人頭帳戶使用，更擔任收取詐騙贓款之工作，致告訴人受有
    損害，其漠視他人財產權益，助長詐欺犯罪風氣，行為甚屬
    可議，惟念其於本案犯行分工參與程度，僅擔任提領款項之
    車手，無具體事證顯示其係該犯罪團體之主謀或主要獲利者
    ，亦非直接向告訴人施行詐術之人，尚非處於詐欺集團核心
    地位，且被告犯後坦認犯行，態度尚可，更積極與告訴人達
    成和解，已實質填補告訴人所受損害，並兼衡被告之智識程
    度、工作狀況、家庭經濟情況、本案被害人數、遭詐騙之金
    額等一切情狀，分別量處如主文所示之刑，並就併科罰金刑
    部分均諭知易服勞役之折算標準，再定其應執行之刑與諭知
    易服勞役之折算標準。  
八、又被告前未曾因故意犯罪受有期徒刑以上刑之宣告，有臺灣
    高等法院被告前案紀錄表附卷足憑，其因一時思慮未周，致
    罹刑章，惟其於犯後已坦承犯行，且與告訴人4人達成和解
    ，究非惡性重大之徒，倘令入監服刑，恐未收教化之效，先
    受與社會隔絕之害。本院審酌上情，認被告經此偵審教訓，
    足以收警惕之效，尚無逕對其施以入監執行之必要，因而對
    其所宣告之刑，以暫不執行為適當，爰依刑法第74條第1項
    第1款規定，宣告緩刑5年，並依刑法第74條第2項第3款規定
    ，命被告應依附件一、二所示之條件，向告訴人蕭月英、許
    秀蘭、江張慧如及王貴華支付損害賠償，若被告不履行前述
    負擔，且情節重大，足認原宣告之緩刑難收其預期效果，而
    有執行刑罰之必要者，檢察官得依刑事訴訟法第476 條及刑
    法第75條之1 第1 項第4 款規定，聲請撤銷本件緩刑之宣告
    ，併此敘明。
九、末以，被告自承獲取8,000元，固屬犯罪所得，本應宣告沒
    收，惟考量被告業與告訴人成立調解，且被告因上開調解所
    給付之賠償金額已逾其犯罪所得，已達沒收制度剝奪被告犯
    罪所得之立法目的，是若仍宣告沒收被告上開犯罪所得，將
    使被告承受過度不利益，而有過苛之虞，爰依刑法第38條之
    2第2項規定，不予宣告沒收。至被告所有如附表一所示銀行
    帳戶存摺及金融卡，雖係供犯本案所用之物，然未扣案，是
    否仍存尚有未明，且上開物品單獨存在不具刑法上之非難性
    ，倘予追徵，除另使刑事執行程序開啟之外，對於被告犯罪
    行為之不法、罪責評價並無影響，復就沒收制度所欲達成之
    社會防衛目的亦無任何助益，欠缺刑法上重要性。是本院認
    上開物品均無沒收或追徵之必要，爰依刑法第38條之2第2項
    規定，均不予宣告沒收。
據上論斷，應依刑事訴訟法第299條第1項前段，判決如主文。
本案經檢察官陳寧君提起公訴，檢察官王珽顥追加起訴及移送併
辦，檢察官林佳勳到庭執行職務。
中　　華　　民　　國　　111 　年　　4 　　月　　28　　日
                  刑事第十八庭審判長法  官  陳囿辰
                                    法  官  羅文鴻
                                    法  官  姚懿珊
以上正本證明與原本無異。
如不服本判決應於收受判決後20日內向本院提出上訴書狀，並應
敘述具體理由。其未敘述上訴理由者，應於上訴期間屆滿後20日
內向本院補提理由書(均須按他造當事人之人數附繕本)「切勿逕
送上級法院」。 

　　　　　　　　　　　　　　　      書記官　張妤安
中　　華　　民　　國　　111 　年　　4 　　月　　28　　日
附錄論罪科刑法條：
洗錢防制法第14條、刑法第339條
附件一：本院110年度附民移調字第1010號調解筆錄
附件二：本院111年度附民移調字第110號調解筆錄
附表一
編號 金融機構及帳號 1 吳佩玲所有之合庫商業銀行楊梅分行帳號0000000000000號帳戶(下稱合庫銀行帳戶) 2 吳佩玲所有之台新國際商業銀行竹北分行帳號0000-00-0000000-0號帳戶(下稱台新銀行帳戶) 3 吳佩玲所有之元大銀行平鎮分行帳號00000000000000號帳戶(下稱元大銀行帳戶) 4 吳佩玲所有之台中商業銀行新豐分行帳號000000000000號帳戶(下稱台中銀行帳戶) 5 吳佩玲所有之中華郵政湖口郵局帳號00000000000000號帳戶(下稱郵局帳戶) 
附表二
編號 告訴人  詐騙方式及經過 匯款時間 匯款金額(新臺幣) 匯入帳戶 被告提款日期、提款地點 證據欄 備註 1 蕭月英 不詳詐欺者於109年10月31日晚間6時50許，撥打電話給蕭月英，假冒為蕭月英之國中同學「淑惠」，佯稱做生意急需借款周轉云云，致蕭月英陷於錯誤，遂依其指示，分別於右列所示時間，前往桃園市○○區○○路0段000號玉山銀行桃園分行，臨櫃匯款右列所示款項至各該帳戶。 109年11月4日中午12時19分許。 59萬7,000元 附表一編號1 合庫銀行帳戶 ㈠被告於109年11月4日下午2時18分許，在新竹縣○○市○○○路○○段000號之合作金庫銀行六家分行，臨櫃提領附表一編號1所示帳戶內款項45萬元，又於同日下午2時23分、2時24分、2時24分及2時25分，在上開銀行內之自動櫃員機，各提領3萬元，共計12萬元，再於同日下午2時26分，提領2萬7,000元。 ㈠證人即告訴人蕭月英於警詢中之證述(見臺灣桃園地方檢察署110年度偵字第10805號卷【下稱偵10805卷】第187頁至第190頁) ㈡證人蕭月英提供之匯款申請書(見偵10805卷第192頁) ㈢合庫銀行帳戶之開戶基本資料暨交易明細表(見偵10805卷第265頁至第269頁) ㈣台新銀行帳戶之交易明細表(見偵10805卷第281頁) ㈤元大銀行帳戶之開戶基本資料及交易明細表(見偵10805卷第291頁至第293頁) ㈥合庫銀行之自動櫃員機交易明細單（見臺灣桃園地方檢察署110年度偵字第9139號卷【下稱偵9139卷】第61頁至第62頁） ㈦台新銀行之自動櫃員機交易明細單（見偵9139卷第60頁） ㈧元大銀行之自動櫃員機交易明細單（見偵9139卷第58頁至第59頁） ㈨被告吳佩玲之提款照片(見偵10805卷第277頁至第279頁)  即起訴書附表一編號1所示部分    109年11月4日中午12時55分許。  37萬6,000元 附表一編號2 台新銀行帳戶 ㈡被告於109年11月4日下午1時6分許，於台新銀行成功分行臨櫃提領附表一編號2所示帳戶內款項30萬元，又於同日下午1時8分許，在上開銀行內之自動櫃員機，提領7萬6,000元。      109年11月5日上午11時05分許。 48萬1,000元 附表一編號3 元大銀行帳戶 ㈢被告於110年11月5日上午11時39分許，在元大銀行竹北分行，臨櫃提領附表一編號3所示帳戶內之款項34萬1,000元，又於同日上午11時43分、11時44分、11時45分、11時46分，在上開銀行內之自動櫃員機，各提領3萬元，共計12萬元，再於同日上午11時47分提領2萬元。   2 許秀蘭  不詳詐欺者於109年10月31日晚間7時許，假冒為許秀蘭嫂嫂，撥打電話給許秀蘭，先要求許秀蘭加入LINE互相聯繫，嗣於109年11月3日上午9時許，向許秀蘭佯稱其欲回臺灣定居，須向其借資金買地蓋房云云，致許秀蘭陷於錯誤，遂依其指示，於109年11月5日前往桃園市○○區○○○路0段00號聯邦銀行中壢分行，臨櫃匯款15萬元至附表一編號2所示之台新帳戶。 109年11月05日上午9時34分許(起訴書誤載為27分，應予更正)  15萬元 附表一編號2台新銀行帳戶  被告於109年11月5日上午11時2分、11時5分，在新竹縣○○鄉○○路000號全家超商內之台新銀行自動櫃員機，提領附表一編號2帳戶內款項10萬元、4萬9,000元。 ㈠證人即告訴人許秀蘭於警詢時之證述(見偵9139卷第88至94頁) ㈡匯款申請書1份(見臺灣桃園地方檢察署110年度偵字第11989號卷【下稱偵11989卷】第91頁) ㈢附表一編號2台新銀行帳戶之交易明細(見偵10805卷第281頁) ㈣台新銀行之自動櫃員機交易明細單（見偵9139卷第60頁） ㈤被告吳佩玲之提款照片(見偵9139卷第15頁至第17頁、第25頁至第29頁)  即起訴書附表一編號2所示部分、移送併辦意旨書所示部分  3 江張慧如 不詳詐欺者於109年11月5日下午2時6分許，撥打電話給江張慧如，假冒為其友人「謝妙齡」，佯稱在外面做直銷有急用而須借款云云，致江張慧如陷於錯誤，遂依其指示，於109年11月5日下午2時48分許，前往仁武郵局，臨櫃匯款10萬元至附表一編號4台中銀行帳戶。 109年11月5日下午2時51分許 10萬元 附表一編號4台中銀行帳戶 被告於109年11月5日下午3時30分、3時31分許，在新竹縣○○市○○路○段000號台中銀行竹北分行內之自動櫃員機，提領附表一編號4帳戶內款項8萬元、2萬元。 ㈠證人即告訴人江張惠如於警詢時之證述(見臺灣桃園地方檢察署110年度偵字第3274號卷【下稱偵3274卷】第29頁至第31頁) ㈡郵政跨行匯款申請書1份(見偵字3274卷第111頁) ㈢附表一編號4台中銀行帳戶之開戶基本資料及交易明細(見偵字3274卷第339頁至第347頁) ㈣台中銀行自動櫃員機交易明細表(見偵3274卷第101頁) 即追加起訴書附表一編號1所示部分 4 王貴華 不詳詐欺者於109年11月5日上午9時53分許，撥打電話給王貴華，假冒為王貴華之姪子「王宇仁」，佯稱現投資口罩公司須借款周轉云云，致王貴華陷於錯誤，遂依其指示，分別於右列所示時間，前往南投中興郵局、臺灣土地銀行草屯分行，臨櫃將右列所示款項匯入附表一編號5之郵局帳戶。 109年11月5日上午10時57分許 32萬元 附表一編號5 郵局帳戶 ㈠被告於109年11月5日中午12時14分，在新竹縣竹北市縣○○路000號之竹北光明郵局，以臨櫃方式提領附表一編號5所示帳戶內之款項17萬1,000元，又於同日中午12時21分、12時22分，在上開郵局內之自動櫃員機，各提領6萬元，共計12萬元，再於同日中午12時24分許，提領2萬9,000元。 ㈠證人即告訴人王貴華於警詢時之證述(見偵字3274第35頁至第37頁) ㈡匯款申請書2份(見偵字3274第127頁至第129頁) ㈢郵局帳戶之開戶基本資料、交易明細暨存摺封面及內頁影本(見偵字3274第51頁、第329頁至第333頁) ㈣郵政自動櫃員機交易明細表(見偵3274卷第99頁)  即追加起訴書附表一編號2所示部分    109年11月5日下午2時10分許 30萬  ㈡被告於109年11月5日下午2時32分許，在上開郵局臨櫃提領附表一編號5所示帳戶內款項30萬元。